臺灣桃園地方法院刑事判決
110年度訴字第1426號
公  訴  人  臺灣桃園地方檢察署檢察官 
被      告  危安華


指定辯護人  公設辯護人 彭詩雯
            公設辯護人 王暐凱 
上列被告因違反毒品危害防制條例案件，經檢察官提起公訴（11
0年度偵字第18830號），本院判決如下：
    主  文
甲○○犯販賣第三級毒品而混合二種以上之毒品未遂罪，處有期徒
刑壹年拾月。扣案如附表所示之物均沒收。
    事  實
一、甲○○已預見毒品咖啡包可能遭任意添加種類，而混和含有
    二種以上之毒品，且明知4-甲基甲基卡西酮（4-methylmeth
    cathinone、Mephedrone、4-MMC）、甲基-N ,N-二甲基卡西
    酮（Methyl-N,N-Dimethylcathinone）均屬毒品危害防制條
    例第2條第2項第3款所規範之第三級毒品，不得非法販之，
    竟基於販賣第三級毒品而混合二種以上毒品以營利之不確定
    故意，於民國110年5月10日晚間，在桃園市中壢區內定二街
    某處，以新臺幣（下同）3,000元向蓋翊庭（所涉販賣第三
    級毒品部分，業經本院另案審理）購入含第三級毒品4-甲基
    甲基卡西酮、甲基-N ,N-二甲基卡西酮成分之咖啡包11包，
    並於110年5月10日前某日時，甲○○以其所有之OPPO廠牌行動
    電話1支（內含門號0000000000號SIM卡1張）連接網際網路
    使用社交軟體TikTok（下稱TikTok），以暱稱「菸酒氣球館
    批發商（營）」之帳號登入TikTok之公開影片區內，刊登「
    大桃園地區（營）重新開幕！要就看簡介私訊！要匯款請先
    私訊！」等隱喻販賣含第三級毒品4-甲基甲基卡西酮、甲基
    -N ,N-二甲基卡西酮成分之毒品咖啡包之訊息，俟機販賣予
    不特定成年人以從中賺取價差牟利；適桃園市政府警察局桃
    園分局警員林家賢於110年5月10日下午執行網際網路巡邏勤
    務發現上開訊息，基於偵查犯罪之目的，於同日下午4時33
    分許，開始與甲○○使用TikTok與通訊軟體WeChat（下稱WeCh
    at）私訊聯繫，佯欲購買含第三級毒品4-甲基甲基卡西酮、
    甲基-N ,N-二甲基卡西酮之咖啡包，雙方談妥以每包600元
    之價格購買含前開第三級毒品成分之咖啡包5包，並相約於1
    10年5月11日下午1時50分許，在桃園市○鎮區○○街00號進行交
    易。甲○○於約定時間抵達上開約定地點，與喬裝買家之警員
    林家賢接洽、確認身分無誤並收取價金3,000元後，同時將
    其所攜帶含有上開第三級毒品成分之咖啡包5包交付與佯裝
    為買家之警員林家賢，雙方清點數額無誤之際，警員林家賢
    旋表明身分而未遂，當場扣得上開含第三級毒品成分咖啡包
    共計5包、甲○○持用之OPPO廠牌行動電話1支（內含門號0000
    000000號SIM卡1張），並經甲○○同意，至其當時位於桃園市
    ○鎮區○○路000號13樓之3居所執行搜索，再經警扣得含有相
    同成分之第三級毒品咖啡包5包（10包毒品咖啡包驗前總淨
    重約43.97公克，驗餘總淨重約43.51公克，其中4-甲基甲基
    卡西酮成分純度約3％），始悉上情。
二、案經桃園市政府警察局桃園分局移送臺灣桃園地方檢察署檢
    察官偵查起訴。
    理  由
壹、程序部分：
一、按被告以外之人於審判外之言詞或書面陳述，除法律有規定
    者外，不得作為證據；又被告以外之人於審判外之陳述，雖
    不符合同法第159條之1至第159條之4規定，但經當事人於審
    判程序同意作為證據，法院審酌該言詞陳述或書面陳述作成
    時之情況，認為適當者，亦得為證據。當事人、代理人或辯
    護人於法院調查證據時，知有第159條第1項不得為證據之情
    形，而未於言詞辯論終結前聲明異議者，視為有前項之同意
    ，刑事訴訟法第159條第1項及第159條之5分別定有明文。經
    查，本判決下列所引用之被告以外之人於審判外之陳述（含
    書面陳述），檢察官、被告甲○○及其辯護人迄至本院言詞辯
    論終結前均未聲明異議，本院審酌上開證據資料製作時之情
    況，尚無違法不當及證明力明顯過低之瑕疵，亦認為以之作
    為證據應屬適當，揆諸前開規定，爰依刑事訴訟法第159條
    之5規定，認前揭證據資料均有證據能力。
二、本件認定事實所引用之本件卷內之非供述證據，檢察官、被
    告及其辯護人均未主張排除前開證據之證據能力，且迄於本
    院言詞辯論終結前均未表示異議，本院審酌前開非供述證據
    並無證據證明係公務員違背法定程序所取得，亦無刑事訴訟
    法第159條之4之顯有不可信之情況與不得作為證據之情形，
    是本件認定事實所引用之本件卷內之非供述證據，均認為有
    證據能力。
貳、實體部分：
一、認定事實之理由及依據：　　
  ㈠上揭犯罪事實，業據被告甲○○於警詢、偵訊、本院準備程序
    及審理時均坦承不諱（偵卷第15至19頁、第91至92頁；本院
    卷第115至117頁、第155頁），並有桃園市政府警察局桃園
    分局埔子派出所警員110年5月11日職務報告、桃園市政府警
    察局桃園分局埔子派出所扣押筆錄、扣押物品目錄表（執行
    處所：桃園市○鎮區○○街00號）、自願受搜索同意書、桃園
    市政府警察局桃園分局埔子派出所搜索、扣押筆錄、扣押物
    品目錄表（執行處所：桃園市○鎮區○○路000號13樓之3）、
    現場照片、被告所使用手機內TikTok帳號暨暗示販賣毒品訊
    息之擷取圖片、被告與喬裝警員林家賢之對話紀錄擷取圖片
    等件在卷可稽（110偵18830卷第29頁、第31至33頁、第37頁
    、第39至41頁、第45至55頁），復有扣案如附表所示之毒品
    咖啡包及行動電話可憑。而警方於110年5月11日所扣得之如
    附表編號1所示之咖啡包，經送鑑定，確分別檢出第三級毒
    品4-甲基甲基卡西酮、甲基-N ,N-二甲基卡西酮成分（重量
    、純度均詳如附表編號1所示），此有內政部警政署刑事警
    察局110年7月28日刑鑑字第1100071805號鑑定書在卷可按（
    偵卷第99至100頁），足認被告前開任意性之自白，核與上
    揭事實相符，應值採信。　
  ㈡按販賣毒品之所謂販賣行為，須行為人主觀上有營利意圖，
    且客觀上有販賣毒品行為，即足構成，至於實際上是否已經
    獲利，則非所問；必也始終無營利之意思，而以原價或低於
    原價有償讓與他人，方難謂為販賣行為，而僅得以轉讓罪論
    處（最高法院93年度台上字第1651號判決參照）。又販賣毒
    品係政府嚴予查緝之違法行為，且可任意分裝或增減其分量
    ，各次買賣之價格，當亦各有差異，隨供需雙方之資力、關
    係之深淺、需求之數量、貨源之充裕與否、販賣者對於資金
    之需求如何即殷切與否，以及政府查緝之態度，進而為各種
    不同之風險評估，而為機動性之調整，因之販賣之利得，除
    經坦承犯行，或帳冊價量均記載明確外，委難察得實情，是
    縱未確切查得販賣賺取之實際差價，但除別有事證，足認係
    按同一價格轉讓，確未牟利之情形外，尚難執此認非法販賣
    之事證有所不足，致知過坦承者難辭重典，飾詞否認者反得
    逞僥倖，而失情理之平。況且，販賣者從各種「價差」或「
    量差」或係「純度」謀取利潤方式，或有差異，然其所圖利
    益之非法販賣行為目的，則屬相同，並無二致；衡諸毒品取
    得不易，量微價高，依一般社會通念以觀，凡為販賣之不法
    勾當者，倘非以牟利為其主要誘因及目的，應無甘冒被查緝
    法辦重刑之危險，平白無端義務為該買賣之工作，是其販入
    之價格必較售出之價格低廉，而有從中賺取買賣差價牟利之
    意圖及事實，應屬符合論理法則，且不違背社會通常經驗之
    合理判斷。查被告於本院準備程序時供稱：本次交易其向社
    群網站Facebook（下稱Facebook）中暱稱「王祖藍」（經偵
    查後確認真實姓名為蓋翊庭）之人，以3,000元之代價構得
    上開毒品咖啡包共10包，並多送1包等語在卷（本院卷第117
    頁），然被告卻以每包600元，5包則共計3,000元之價格販
    售上開毒品咖啡包與喬裝為買家之警員林家賢，應認被告就
    本件販賣第三級毒品未遂之犯行，主觀上應有從中賺取買賣
    價差以營利之意圖，至為灼然。　
  ㈢綜上所述，本案事證明確，被告犯行堪予認定，應依法論科
    。
二、論罪科刑：
　㈠按刑法上所謂陷害教唆，係指行為人原無犯罪之意思，純因
    具有司法警察權者之設計誘陷，以唆使其萌生犯意，待其形
    式上符合著手於犯罪行為之實行時，再予逮捕者而言。此種
    「陷害教唆」，因行為人原無犯罪之意思，具有司法警察權
    者復伺機逮捕，係以不正當手段入人於罪，尚難遽認被陷害
    教唆者成立犯罪。至於刑事偵查技術上所謂之「釣魚」者，
    則指對於原已犯罪或具有犯罪故意之人，司法警察於獲悉後
    為取得證據，以設計引誘之方式，佯與之為對合行為，使其
    暴露犯罪事證，待其著手於犯罪行為之實行時，予以逮捕、
    偵辦者而言。後者因犯罪行為人主觀上原即有犯罪之意思，
    倘客觀上又已著手於犯罪行為之實行時，自得成立未遂犯，
    與「陷害教唆」情形迥然有別（最高法院101年度台上字第3
    253號判決意旨參照）。又按刑法上關於販賣罪，祇要被告
    本身原有販賣之故意，且已著手於販賣行為之實行，即應分
    別情形論以販賣既遂或未遂。倘對造無買受之真意，為協助
    警察辦案、非法奪取買賣標的物或為其他目的而佯稱購買，
    雖事實上不能真正完成買賣，但被告原來既有販賣之故意，
    且已著手於販賣行為，仍應論以販賣罪之未遂犯（最高法院
    102年度台上字第373號判決意旨參照）。本件係因警員執行
    網路巡邏勤務時發現被告於TikTok上刊登隱喻販賣含第三級
    毒品4-甲基甲基卡西酮、甲基-N ,N-二甲基卡西酮成分之毒
    品咖啡包之訊息，再直接以TikTok、WeChat與被告聯絡購買
    毒品，並於通訊對話間與被告議定交易上開毒品咖啡包之數
    量、價格，約定交易之時間、地點，被告則於約定時間攜帶
    上開第三級毒品愷他命5包前往約定地點，與喬裝買家之警
    員交易毒品咖啡包與收取價金完成後，進而遭員警查獲本案
    犯行，足認被告本即有販賣第三級毒品之故意，且已著手實
    行販賣第三級毒品之行為，然因警員為辦案所需而無購買第
    三級毒品之真意，致不能真正完成販賣行為。是核被告所為
    ，係犯毒品危害防制條例第9條第3項、第4條第6項、第3項
    之販賣第三級毒品而混合二種以上毒品未遂罪。公訴意旨雖
    漏未論及毒品危害防制條例第9條第3項之罪名，惟因基本社
    會事實同一，且此部份業經本院當庭告知此部分犯罪事實及
    罪名（本院卷第117頁)，無礙被告防禦權之行使，就此部分
    爰依法變更起訴法條。另被告販賣混合二種以上第三級毒品
    罪之犯行前持有之第三級毒品數量未達純質淨重達5公克以
    上（詳附表編號1所示），是被告持有第三級毒品之行為，
    非屬毒品危害防制條例第11條第5項規定處罰之範圍，自無
    持有第三級毒品純質淨重5公克以上之低度行為為販賣之高
    度行為所吸收之問題，併此敘明。　
　㈡刑之加重、減輕：
　⒈按毒品危害防制條例於109年1月15日修正增定第9條第3項規
    定「犯前5條之罪而混合二種以上之毒品者，適用其中最高
    級別毒品之法定刑，並加重其刑至2分之1」，並於同年7月1
    5日施行。該新增規定，將混合毒品行為依最高級別毒品之
    法定刑加重處罰，主要係以目前毒品查緝實務，施用混合毒
    品之型態日益繁多，且因混合毒品之成分複雜，施用後所造
    成之危險性及致死率均高於施用單一種類者，為加強遏止混
    合毒品之擴散，故予加重其刑。顯然立法者認為在行為人混
    合多種毒品而成新興毒品之情形時，由於產生之新興毒品效
    用更強或更便於施用（如以錠劑或咖啡包等），施用者往往
    在無知情況下濫行使用，更易造成毒品之擴散，並增加使用
    者之危險性，故應針對此等混合型態之新興毒品製造、運輸
    、販賣等行為加重刑責，以遏止混合型新興毒品之氾濫（最
    高法院110年度台上字第521號、第4126號判決意旨參照）。
    又由該新增規定於立法理由中已敘明：「本條第3項所稱之
    混合，係指將二種以上之毒品摻雜調合，無從區分而言（如
    置於同一包裝）。依目前毒品查緝實務，施用混合毒品之型
    態日益繁多，且因混合毒品之成分複雜，施用後所造成之危
    險性及致死率均高於施用單一種類者，為加強遏止混合毒品
    之擴散，爰增訂第3項，…另本項係屬分則之加重，為另一獨
    立之犯罪型態，如其混合二種以上毒品屬不同級別，應依最
    高級別毒品所定之法定刑，並加重其刑至2分之1，例如販賣
    混合第三級及第四級毒品者，依販賣第三級毒品之法定刑處
    斷，並加重其刑至二分之一；如屬同一級別者，因無從比較
    高低級別，則依各該級別毒品所定之法定刑，加重其刑至二
    分之一」等語，可知立法者係將犯毒品危害防制條例第4條
    至第8條之罪而有混合二種以上毒品之情形，予以結合成另
    一獨立犯罪類型，以與單一種類毒品之犯罪類型區別，並予
    以加重其刑，屬「刑法分則之加重」。查被告欲販賣之毒品
    咖啡包，含有第三級毒品4-甲基甲基卡西酮、甲基-N ,N-二
    甲基卡西酮成分，係混合二種以上不同級別之毒品，自依毒
    品危害防制條例第9條第3項規定，應依販賣第三級毒品（未
    遂）之法定刑並加重其刑至二分之一。
　⒉被告客觀上已著手實施販賣犯行，然因警員自始即不具購買
    之真意，事實上不能真正完成買賣而不遂，為未遂犯，應依
    刑法第25條第2項之規定，按既遂犯之刑，依法先加重後減
    輕之。
　⒊毒品危害防制條例第17條第1項之適用：
　  按毒品危害防制條例第17條第1項規定，犯該條例第4條至8
    條、第10條或第11條之罪，供出毒品來源，因而查獲其他正
    犯或共犯者，減輕或免除其刑。所謂供出毒品來源係指足資
    辨別其非屬共犯或共同正犯前手之特徵，使調查或偵查犯罪
    之公務員因而對之發動調查或偵查，而適用該減刑規定，需
    供出毒品來源而查獲者（最高法院97年度台上字第1475號、
    98年度台上字第4062號、98年度台上字第3653號、98年度台
    上字第3391號判決意旨參照）。經查：被告於警詢時供稱其
    毒品來源係Facebook暱稱「王祖藍」之人等語明確（偵卷第
    18至19頁）。嗣經本院分別函詢桃園市政府警察局桃園分局
    、臺灣桃園地方檢察署有關是否有因被告之供述而查獲其他
    正犯、共犯乙節，經桃園市政府警察局桃園分局111年4月8
    日桃警分刑字第1110021626號函覆以：本分局依被告甲○○之
    供述，於110年10月26日下午4時許，在桃園市○○區○○路0段0
    0巷00號前，查獲上游嫌犯蓋翊庭到案，並於110年10月26日
    以桃警分刑字第1100068830號刑事案件報告書移送臺灣桃園
    地方檢察署偵辦等情，有前開函文在卷可按（本院卷第71頁
    ），並有桃園市政府警察局桃園分局刑事案件報告書、偵查
    報告、臺灣桃園地方檢察官拘票、嫌犯蓋翊庭警詢筆錄各1
    份為附件在卷可佐（本院卷第72至91頁）；又經臺灣桃園地
    方檢察署111年5月30日丙○秀義110偵18830字第1119060434
    號函覆以：蓋翊庭業經本署以110年度偵字第39904號案件提
    起公訴等情，有前開函文在卷可按（本院卷第109頁），足
    見本案已因被告所提供資訊而查獲其毒品來源蓋翊庭販賣第
    三級毒品而混合二種以上之毒品犯行，則基於毒品危害防制
    條例第17條第1項之立法目的在於鼓勵被告提供情資，得以
    查獲正犯或其他共犯，以防範毒品氾濫之意旨，應認被告事
    實欄所示犯行，有毒品危害防制條例第17條第1項之適用，
    自得依該項規定予以依法先加重後遞減其刑。
  ⒋毒品危害防制條例第17條第2項之適用：
　  次按犯第4條至第8條之罪於偵查及歷次審判中均自白者，減
    輕其刑，毒品危害防制條例第17條第2項定有明文。查被告
    於偵訊、本院準備程序及審理時，均就其本案如事實欄所示
    之犯行自白犯罪，業如前述，既於偵、審均自白犯罪，爰依
    毒品危害防制條例第17條第2項規定依法先加重後遞次減輕
    其刑。
  ㈢至刑法第59條規定之酌量減輕其刑，必須犯罪另有特殊之原
    因與環境，在客觀上足以引起一般同情，認為即使予以宣告
    法定最低度刑，猶嫌過重者，始有其適用。此所謂法定最低
    度刑，固包括法定最低本刑；惟遇有其他法定減輕之事由者
    ，則應係指適用其他法定減輕事由減輕其刑後之最低度刑而
    言。倘被告別有法定減輕事由者，應先適用法定減輕事由減
    輕其刑後，猶認其犯罪之情狀顯可憫恕，即使科以該減輕後
    之最低度刑仍嫌過重者，始得適用刑法第59條規定酌量減輕
    其刑（最高法院100年度台上字第744號判決意旨參照）。查
    本件被告所犯販賣第三級毒品而混合二種以上毒品未遂罪，
    經依前述減輕事由遞減其刑後，法定最低刑度已大幅降低，
    實已無情輕法重之憾，況被告販賣毒品戕害國人身心健康甚
    鉅，難認有何特殊之原因與環境，依據客觀觀察足以引起一
    般同情，當無再援引刑法第59條之規定減輕其刑之餘地，附
    此敘明。
  ㈣爰以行為人之責任為基礎，審酌被告不思努力進取獲取所需
    ，為圖一己之私利，販賣混合二種以上之第三級毒品予他人
    ，輕則戕害施用者之身心健康，重則引發各種犯罪，危害社
    會治安，所為實屬不該，惟念被告犯後於偵、審中均坦承犯
    行，態度良好，並參酌其販賣數量、次數，犯罪所得，兼衡
    被告之素行、生活狀況、智識程度、犯罪之動機、目的，並
    考量被告於本院審理中自陳：目前職業係在做自來水抄水錶
    的工作，月收入約30,000元，需要扶養快3歲之女兒與未婚
    妻，目前每月須給父母約5,000至10,000元之家用，家庭經
    濟狀況勉持（本院卷第118頁、第156頁），及被告因有聽力
    問題而領有身心障礙輕度障礙證明（本院卷第122至123頁）
    等一切情狀，量處如主文所示之刑。
參、沒收部分：
一、扣案如附表編號1所示之含有4-甲基甲基卡西酮、甲基-N ,N
    -二甲基卡西酮成分之毒品咖啡包10包，均係毒品危害防制
    條例第2條第2項第3款所定之第三級毒品，應認均係違禁物
    ，自應依刑法第38條第1項規定宣告沒收。另裝盛上開毒品
    之外包裝袋，因依該等扣案物之狀態及現今所採行之鑑驗方
    法，仍會殘留微量毒品，難以與所附著之包裝袋析離，故應
    將之一體視為毒品，同依刑法第38條第1項之規定宣告沒收
    。至於毒品鑑驗時所耗損之部分，因已用罄不存在，自不得
    再宣告沒收。
二、扣案如附表編號2所示之行動電話1支，係被告用於本案散布
    暗示販賣毒品訊息及與本案喬裝為買家之警員聯繫本案販賣
    毒品事宜之物，業據被告供承在卷（本院卷第116至117頁）
    ，且無刑法第38條之2第2項所列之情形，爰依毒品危害防制
    條例第19條第1項規定諭知沒收。　　　
三、另本件被告所涉本件犯行，因未及賣出毒品即遭警方查獲，
    尚無販賣所得之財物，自無從諭知沒收犯罪所得。
據上論斷，應依刑事訴訟法第299條第1項前段、第300條，判決
如主文。　　　　
本案經檢察官乙○○提起公訴，檢察官賴瀅羽到庭執行職務。
中　　華　　民　　國　　111 　年　　9 　　月　　29　　日
 　　　 　　　　　刑事第十庭　審判長法　官　 林大鈞
　　　　　　　　　　　　　　　　　　法　官　 洪瑋嬬
　　　　　　　　　　　　　　　　　　法　官　 陳愷璘
以上正本證明與原本無異。
如不服本判決應於收受判決後20日內向本院提出上訴書狀，並應
敘述具體理由。其未敘述上訴理由者，應於上訴期間屆滿後20日
內向本院補提理由書(均須按他造當事人之人數附繕本)「切勿逕
送上級法院」。 
　　　　　　　　　　　　　　　      書記官　劉世揚
中　　華　　民　　國　　111 　年　　9 　　月　　29　　日
附錄本案論罪科刑法條全文：
毒品危害防制條例第9條
成年人對未成年人販賣毒品或犯前三條之罪者，依各該條項規定
加重其刑至二分之一。
明知為懷胎婦女而對之販賣毒品或犯前三條之罪者，亦同。
犯前五條之罪而混合二種以上之毒品者，適用其中最高級別毒品
之法定刑，並加重其刑至二分之一。
毒品危害防制條例第4條
製造、運輸、販賣第一級毒品者，處死刑或無期徒刑；處無期徒
刑者，得併科新臺幣3千萬元以下罰金。
製造、運輸、販賣第二級毒品者，處無期徒刑或10年以上有期徒
刑，得併科新臺幣1千5百萬元以下罰金。
製造、運輸、販賣第三級毒品者，處7年以上有期徒刑，得併科
新臺幣1千萬元以下罰金。
製造、運輸、販賣第四級毒品者，處5年以上12年以下有期徒刑
，得併科新臺幣5百萬元以下罰金。
製造、運輸、販賣專供製造或施用毒品之器具者，處1年以上7年
以下有期徒刑，得併科新臺幣1百50萬元以下罰金。
前五項之未遂犯罰之。


附表：
編號 扣案物品名 數量 備註 1 毒品咖啡包（鑑定編號 ：A1-A10） 10包 內政部警政署刑事警察局110年7月28日刑鑑字第1100071805號鑑定書鑑定結果：驗前毛重57.27公克（包裝總重13.30公克），驗前總淨重約43.97公克。隨機抽取編號A7進行鑑定，經檢視內含橘色粉末，取用0.46公克鑑定用罄，驗餘總淨重約43.51公克。檢出第三級毒品4-甲基甲基西卡酮成分，純度約3％，驗前總純質淨重推估約1.31公克。另檢出微量第三級毒品甲基-N ,N-二甲基卡西酮成分（偵卷第99至100頁） 2 OPPO廠牌手機1支（內含門號0000000000號SIM卡1張）